【裁判字號】    95,重訴,313
【裁判日期】    951122
【裁判案由】    損害賠償
【裁判全文】
臺灣桃園地方法院民事判決             95年度重訴字第313號
原???告  己○○?住台南縣後.
??????戊○○?住台北縣新莊市○○路255巷44號3樓
??????丁○○?住台北縣新莊市○○路255巷32號3樓
??????丙○○?住台北縣新莊市○○路277巷3號4樓
??????乙○○?住台北縣新莊市○○路305巷11號9樓之1
??????甲○○?住台北縣新莊市○○路289巷41號
上六人共同
訴訟代理人?謝世瑩律師
被???告  庚○○?住台北縣汐止市○○路○段251巷22號
被???告?北區通運股份有限公司
??????????設台北縣淡水鎮○○路131號
法定代理人?辛○○?住同上
訴訟代理人?壬○○?住台北市○○○路○段550號3樓
上列當事人間損害賠償事件，本院於民國95年11月8日言詞辯論
終結，判決如下：
    主  ??文
原告之訴及假執行之聲請均駁回。
訴訟費用由原告己○○負擔五分之一，餘由原告戊○○、丁○○
、丙○○、乙○○、甲○○各負擔二十五分之四。
    事實及理由
一、按起訴狀送達後，原告不得將原訴變更或追加他訴，但擴張
    或減縮應受判決事項之聲明者，不在此限，民事訴訟法第25
    5 條第1 項第3 款定有明文。本件原告於起訴狀原請求被告
    二人應連帶給付原告己○○新台幣（下同）1,242,660 元，
    及自起訴狀繕本送達之翌日起至清償日止按週年利率5 ％計
    算利息。繼於民國93年10月13日具狀擴張請求被告二人應連
    帶給付原告己○○1,482,660 元，暨自起訴狀繕本送達之翌
    日起至清償日止，按週年利率5 ％計算之利息，此係擴張應
    受判決事項之聲明，揆諸前揭規定，應予准許。又被告受合
    法之通知，未於言詞辯論期日到場，核無民事訴訟法第386
    條所列各款情形，爰依原告之聲請，由其一造辯論而為判決
    。
二、本件原告起訴主張：
(一)被告庚○○係被告北區通運股份有限公司之受僱司機，於94
    年12月23日上午8 時58分許，駕駛車號FG-541號營業曳引車
    ，沿國道一號中山高速公路由南往北方向行經41.5公里北向
    外側車道時，其原不得行駛路肩，並應注意車前狀況，隨時
    採取必要安全措施，而依當時情況又無不能注意之情事，被
    告庚○○竟違反道路交通安全規則第94條第3 項及第105 條
    、高速公路交通管制規則第2 條第14款、第9 條第1 項第2
    款之規定，將曳引車駛入同路段之路肩，且疏未注意其車前
    狀況，致所駕之曳引車右前車頭自後擦撞當時正在該路段路
    肩上同向行走之行人呂葉金玉，且因當時撞擊力道過大，致
    使呂葉金玉左腳穿著之涼鞋立即脫離呂葉金玉之左腳彈至路
    肩外側，而呂葉金玉則往前飛彈10餘公尺後，在路肩外側倒
    地不起，經送往林口長庚紀念醫院急救，呂葉金玉仍因傷重
    不治死亡，並經台灣桃園地方法院檢察署檢察官完成相驗之
    程序。前述車禍經台灣省桃園縣區車輛行車事故鑑定委員會
    予以鑑定認定「?、行人呂葉金玉穿越高速公路為肇事原因
    。2 、庚○○無肇事因素。」云云，惟嗣經原告移請中華車
    輛交通事故鑑定技術研究學會就本件車禍之肇事因素再行鑑
    定，經該學會提供鑑定意見略為：「二、桃園鑑定會鑑定意
    見僅述明行人穿越高速公路為肇事原因，未述明行人行向？
    行走車道？肇事地點在何處？三、行人禁止走高速公路，但
    高速公路之行人，則分類為施工工人、清潔工人、執法警察
    、拖吊工人、汽車故障之用路人、汽車發生事故之用路人及
    誤闖行人。因此，當汽車肇事時，仍須考慮駕駛有無預見，
    有無反應時間及距離，有無採安全措施等時機因素。六、從
    受傷證據分析：?、若行人由左至右橫越道路，則受傷部位
    應在右側、右腰、右側肋骨、右側手臂等，若以時速80公里
    之速度撞擊，則人會飛彈起來，曳引車右前玻璃會破裂。?
    、若行人由右至左橫越道路，則受傷部位應在左側、左腰、
    左側肋骨、左側手臂等。?、驗屍報告第37頁，行人左側腰
    部有挫傷，35頁左臂部有淤傷，由此受傷部位推測，行人由
    後被擦撞之可能性最大。七、曳引車與行人撞擊地分析：
    （一）警繪圖會有34公尺之煞車痕，在第22頁則繪有單輪煞
    車痕長度不知多少？但依實務經驗若為右單邊煞車，則曳引
    車會向右偏，依圖示煞車軌跡來看，亦是如此。因此，撞擊
    點在B 點附近之可能性較大。」顯已排除前開台灣省桃園區
    車輛行車事故鑑定委員會之鑑定意見，並認為被告駕駛曳引
    車在前開路段之路肩由後向前擦撞呂葉金玉之可能性較大。
    被告庚○○違反道路交通安全規則第94條第3 項及第105 條
    、高速公路交通管制規則第2 條第14款、第9 條第1 項第2
    款之規定，將曳引車駛入同路段之路肩，且疏未注意其車前
    狀況，致所駕之曳引車右前車頭自後擦撞當時正在該路段路
    肩上同向行走之行人呂葉金玉，使呂葉金玉仍因傷重不治死
    亡。原告分別為呂葉金玉之配偶及子女，爰依民法第191 條
    之2 、184 條第1 項前段、第192 條第1 項、第194 條之規
    定請求被告連帶負以下之損害賠償責任。
(二)本件原告請求之項目及金額如下：
?、殯葬費用：原告己○○為處理呂葉金玉之後事，支出殯葬費
    42,660元、靈骨塔使用費20萬元及永久管理費4 萬元，共計
    482,660元。
?、非財產上之損害：原告己○○與呂葉金玉夫妻二人感情甚篤
    ，而呂葉金玉則對原告戊○○、丁○○、丙○○、乙○○、
    甲○○等子女極為關愛與呵護，而因被告庚○○一時之過失
    ，使原告等需承擔喪妻及喪母之劇痛，故扣除原告六人各已
    受領之強制汽車責任保險理賠金25萬元外，爰各向被告二人
    請求連帶賠償精神慰撫金100 萬元。
?、綜上所述，原告己○○得請求被告二人連帶賠償1,482,660
    元，其餘原告5 人則各得請求被告連帶賠償100 萬元。
(三)並聲明：
?、被告二人應連帶給付原告己○○1,482,660元，暨自起訴狀
    繕本送達之翌日起至清償日止，按週年利率5％計算之利息。
?、被告二人應連帶給付原告戊○○100萬元，暨自起訴狀繕本
??送達之翌日起至清償日止，按週年利率5％計算之利息。
?、被告二人應連帶給付原告丁○○100萬元，暨自起訴狀繕本
??送達之翌日起至清償日止，按週年利率5％計算之利息。
?、被告二人應連帶給付原告丙○○100萬元，暨自起訴狀繕本
??送達之翌日起至清償日止，按週年利率5％計算之利息。
?、被告二人應連帶給付原告乙○○100萬元，暨自起訴狀繕本
??送達之翌日起至清償日止，按週年利率5％計算之利息。
?、被告二人應連帶給付原告甲○○100萬元，暨自起訴狀繕本
??送達之翌日起至清償日止，按週年利率5％計算之利息。
?、原告如受有利之判決，願供擔保請准宣告假執行。
三、被告未於言詞辯論期日到場，亦未提出書狀作何聲明或陳述
    。
四、原告主張之上開時地發生車禍，致呂葉金玉死亡，原告為呂
    葉金玉之繼承人之事實，業據原告提出戶籍謄本、道路交通
    事故現場圖、台灣桃園地方法院檢察署檢察官相驗屍體證明
    書為證，復為被告所不爭執，此部分堪信原告之主張為真實
    。
五、原告主張本件車禍之發生，係因被告疏未注意車前狀況，未
    遵守管制規定亦有過失等語，惟查：
（1)按下列人員、車輛不得行駛及進入高速公路及快速公路: 一
    、行人…，高速公路及快速公路交通管制規則第19條第1 項
    第1 款定有明文。本件車禍發生當日，呂葉金玉沿國道1 號
    高速公路北上內線車道行走，行至41.5公里前，穿越高速公
    路，適有被告庚○○駕駛聯結車沿國道1 號高速公路北上外
    側車道駛至發生撞擊等情，有警察廣播電臺通報記錄: 「…
    內線有名行人…」、道路交通事故現場圖可稽。依現場照片
    及驗屍報告及車損照片所示，行人呂葉金玉傷勢主要為左側
    腰部有挫傷、左臂部有瘀傷（參台灣桃園地方法院檢察署診
    斷書第35頁、第37頁），被告所駕駛之曳引車，則係右大燈
    破損、右前保險桿裂開。根據警察廣播電臺之通報紀錄: 內
    線有名行人，及車禍地點: 外側車道，顯見呂葉金玉應有穿
    越高速公路車道之行為；而依雙方當時之行向，及呂葉金玉
    之傷勢、被告車輛受損之部位，併參酌道路交通事故現場圖
    ，呂葉金玉係於行走於高速公路外側車道靠往路肩行走時，
    遭被告庚○○所駕駛之曳引車從後撞擊，衡諸汽車駕駛人依
    照高速公路速限行駛於高速公路上，對於突然竄出之行人，
    實難有預見之可能性，被告就交通事故之發生應無從加以防
    免，難認被告就系爭車禍之發生有何過失。
（2)本件車禍復經台灣桃園地方法院檢察署送臺灣省桃園縣區車
    輛行車事故鑑定委員會鑑定結果認：「…三、路權歸屬: 高
    速公路禁止行人穿越。…。1 、行人呂葉金玉穿越高速公路
    為肇事原因。2 、林煜祥無肇事因素。」等語，有臺灣省桃
    園縣區車輛行車事故鑑定委員會95年3 月10日桃縣行字第09
    55200570號函可稽，亦認本件車禍之發生，乃完全肇因於呂
    葉金玉違規行走於高速公路之行為，與被告庚○○之駕駛行
    為無涉，亦見呂葉金玉就本件車禍之發生，應有過失，且為
    肇事原因，被告庚○○為就本件車禍屬猝不易防範，應無肇
    事因素。
六、綜上所述，被告庚○○就本件車禍之發生，既無過失情形。
    為此，原告依侵權行為及僱用契約之法律關係，訴請被告庚○○、北區通運股份有限公司賠償殯葬費及精神慰撫金如訴
    之聲明所示之金額，及自起訴狀繕本送達翌日起至清償日止
    ，按週年利率百分之五計算之利息，洵屬無據，不應准許。
    原告之訴既經駁回，其假執行之聲請即失所附麗，應併予駁
    回之。
七、本件事證已臻明確，兩造其餘攻擊、防禦方法及舉證，核與
    判決結果無影響，爰不逐一論述，附此敘明。
八、據上論結，本件原告之訴為無理由，依民事訴訟法第85條第
    1 項，判決如主文。
中    華    民    國    95    年    11    月    22    日
                  民事第一庭    法  官  陳婉玉
以上正本係照原本作成
如對本判決上訴，須於判決送達後20日內向本院提出上訴狀
中    華    民    國    95    年    11    月    22    日
                                書記官  劉雅玲


司法院資訊處製作；財團法人民間司法改革基金會備份。
